臺灣高等法院臺南分院刑事判決　　　　99年度上訴字第1129號
上　訴　人
即　被　告　張清富
上列上訴人因違反森林法等案件，不服臺灣嘉義地方法院99年度
訴字第768號中華民國99年10月29日第一審判決（起訴案號：臺
灣嘉義地方法院檢察署99年度偵字第7366號），提起上訴，本院
判決如下：
    主  文
上訴駁回。
    事  實
一、張清富前因違反毒品危害防制條例案件，經臺灣嘉義地方法
    院以96年度嘉簡字第2042號判處有期徒刑四月確定，於民國
    97年8月2日執行完畢，翌日出監。詎其猶不知悔改，意圖為
    自己不法之所有，於99年9月13日下午4時許，駕駛車牌號碼
    J5-1138號廂型吉普車，在行政院農業委員會林務局嘉義林
    區管理處所轄嘉義縣境內阿里山事業區第10林班內（坐落於
    嘉義縣阿里山鄉○○段125地號），以其所有客觀上具危險
    性足供兇器使用之鏈鋸一臺，裁切倒伏之牛樟樹餘留殘材成
    十二小塊（材積合計0.39立方公尺）而竊取之，並將該等屬
    森林主產物之贓物牛樟木塊，搬運至上開車輛內駛離，為搬
    運贓物而使用車輛。嗣於當日下午9時許，行經嘉義縣阿里
    山鄉臺18線75公里處時遇警攔檢查獲，並扣得上開牛樟木材
    十二塊及鏈鋸一臺，復經查定贓物原木山價為新臺幣（下同
    ）3萬7,196元。
二、案經嘉義縣警察局竹崎分局報告臺灣嘉義地方法院檢察署檢
    察官偵查起訴。
    理  由
一、本件係經被告張清富於審判程序為認罪之表示，而經本院裁
    定以簡式審判程序加以審理（見本院卷第35頁背面），則依
    據刑事訴訟法第273條之2、第159條第2項之規定，不適用傳
    聞法則有關限制證據能力之相關規定，合先敘明。
二、前揭事實迭據被告張清富於警詢、偵查、原審及本院審理時
    坦承不諱（見警卷第4頁、偵卷第17頁、原審卷第26頁、本
    院卷第35頁背面及第37頁背面），核與證人即嘉義林區管理
    處巡山員鄭明章於警詢證述情節大致相符（見警卷第5-6頁
    ），復有牛樟木材十二塊、鏈鋸一臺扣案，嘉義縣警察局竹
    崎分局樂野分駐所扣押書、車輛責付保管單、贓物領據、查
    獲現場照片、阿里山事業區第10林班遭盜伐牛樟樹頭被害位
    置圖、盜伐國有林產物被害價金查定書、嘉義林區管理處奮
    起湖工作站遺留木（贓物）數量明細表、行政院農業委員會
    林務局嘉義林區管理處99年12月24日嘉政字第0995213361號
    函及土地建物查詢資料（案發地點確屬森林法第3條第1項所
    示之「林地」）等在卷可稽（見警卷第7-16頁；偵卷第18-1
    9、40、42-43頁；本院卷第21-22頁），堪認被告前揭任意
    性自白與事實相符。是本件事證明確，被告犯行洵堪認定，
    應依法論科。
三、按森林係指林地及其群生竹、木之總稱。而所謂森林主產物
    ，依國有林林產物處分規則第3條第1款之規定，係指生立、
    枯損、倒伏之竹木及餘留之根株、殘材而言。是森林主產物
    ，並不以附著於其生長之土地，仍為森林構成部分者為限，
    尚包括已與其所生長之土地分離，而留在林地之倒伏竹、木
    、餘留殘材等。至其與所生長土地分離之原因，究係出於自
    然力或人為所造成，均非所問。他人盜伐後未運走之木材，
    仍屬於林地內之森林主產物。森林法第50條所定竊取森林主
    、副產物之竊取云者，即竊而取之之謂，並不以自己盜伐者
    為限，縱令係他人盜伐而仍在森林內，既未遭搬離現場，自
    仍在管理機關之管領力支配下，如予竊取，仍為竊取森林主
    產物，應依森林法之規定論處，最高法院93年台上860號判
    例足資參照。是被告裁切後下手竊取倒伏之牛樟樹餘留殘材
    之所為，核係犯森林法第52條第1項第6款之竊取森林主產物
    為搬運贓物使用車輛之罪。又被告有如犯罪事實欄所載之罪
    刑執行情形，有卷附臺灣高等法院被告前案紀錄表可佐，其
    於五年內故意再犯本件有期徒刑以上之罪，為累犯，應依刑
    法第47條第1項規定加重其刑。
四、原審以被告犯罪事證明確，審酌被告高中肄業之智識程度，
    為圖私利，以平和之手段於國有林地竊取倒伏之牛樟樹餘留
    殘材，念其犯後坦行不諱，尚見悔意，兼衡其所竊取物品之
    價值及所生危害等一切情狀，適用森林法第52條第1項第6款
    ，刑法第11條前段、第47條第1項、第42條第3項前段、第38
    條第1項第2款等規定，依累犯之例量處有期徒刑十月。併扣
    除人力搬運、人力裝卸、卡車搬運等生產費用後，依原木山
    價3萬7,196元（105,867元×﹙0.39/1.11＜立方米＞﹚＝37
    ,196元）所計贓額之二倍以上五倍以下之範圍內，斟酌本件
    個案一切情狀，併科罰金7萬5,000元，罰金如易服勞役，以
    1千元折算一日。並說明森林法第52條與刑法第321條均屬加
    重條件之情形，並非犯罪構成要件之變更，倘行為人竊取森
    林主、副產物，兼有刑法及森林法之加重情形，應屬法規競
    合，因森林法第52條與刑法第321條之法定本刑，其有期徒
    刑部分均為6月以上5年以下，惟前者之法定本刑尚應併科罰
    金，兩相比較，自以森林法第52條之規定為重，依重法優於
    輕法之原則，應優先適用森林法第52條之規定處斷（最高法
    院96年度台非字第65號判決參照）。公訴意旨認被告本件犯
    行，除犯森林法竊取森林主產物為搬運贓物使用車輛之罪名
    外，另犯刑法攜帶兇器竊盜罪，兩罪為想像競合犯，容有誤
    會。及扣案鏈鋸一臺，係被告所有供本件犯罪所用之物，據
    被告供述無誤，爰依刑法第38條第1項第2款規定宣告沒收。
    本院經核原判決認事用法，均無違誤。
五、被告雖坦承犯罪，但仍上訴指摘其所用以搬運贓物之車輛為
    供其平日往來交通之工具，而非專供以載運贓物之車輛，應
    不該當於森林法第52條第1項第6款之加重條件；且原判決量
    刑過重，希予緩刑機會云云。惟按森林法第52條第1項第6款
    所謂之為搬運贓物而使用之車輛，不以專供搬運贓物所用之
    車輛為限，行為人若於竊取森林主、副產物後，以任何車輛
    （含平日代步之車輛）搬運取得之贓物，即足當之。且原判
    決所為之量刑，亦屬妥適。故被告之上訴為無理由，應予駁
    回。
據上論結，應依刑事訴訟法第368條，判決如主文。
本案經檢察官張太龍到庭執行職務。
中    華    民    國   100    年    3     月    8     日
                  刑事第二庭    審判長法  官  葉居正
                                      法  官  陳春長
                                      法  官  陳欽賢
以上正本證明與原本無異。
如不服本判決應於收受送達後10日內向本院提出上訴書狀，其未
敘述上訴理由者，並得於提起上訴後10日內向本院補提理由書（
均須按他造當事人之人數附繕本）「切勿逕送上級法院」。
                                      書記官  施淑華
中    華    民    國   100    年    3     月    8     日
附錄本案論罪科刑法條全文：
森林法第52條
竊取森林主、副產物而有左列情形之一者，處6月以上5年以下有
期徒刑，併科贓額二倍以上五倍以下罰金：
一  於保安林犯之者。
二  依機關之委託或其他契約，有保護森林義務之人犯之者。
三  於行使林產採取權時犯之者。
四  結夥二人以上或僱使他人犯之者。
五  以贓物為原料，製造木炭、松節油、其他物品或培植菇類者
    。
六  為搬運贓物，使用牲口、船舶、車輛，或有搬運造材之設備
    者。
七  掘採、毀壞、燒燬或隱蔽根株，以圖罪跡之湮滅者。
八  以贓物燃料，使用於礦物之採取，精製石灰、磚瓦或其他物
    品之製造者。
前項未遂犯罰之。
第1項第5款所製物品，以贓物論，沒收之。